【裁判字號】    92,台抗,415
【裁判日期】    921009
【裁判案由】    偽造文書聲請再審
【裁判全文】
最高法院刑事裁定                                九十二年度台抗字第四一五號
    抗 告 人  甲○○
右抗告人因偽造文書案件，不服台灣高等法院中華民國九十一年八月三十日駁回聲請
再審之更審裁定︵九十一年度聲再更(一)字第九號︶，提起抗告，本院裁定如左：
    主  文
原裁定撤銷，應由台灣高等法院更為裁定。
    理  由
本件抗告人即再審聲請人甲○○聲請再審意旨略以：(一)、台北市○○區○○路三七九
巷二號之房地，係由抗告人之姐李招君與謝政方合資購買，權狀登記為謝政方，出售
簽約時由李招君出面，簽約後，抗告人為協助所有人李招君處理買方陳龍山之銀行貸
款事宜，始將房地所有權狀傳真至彰化銀行三重埔分行、陪同會勘標的物、補送資料
等，抗告人純係不知情而被陳龍山利用補送文件。併提出戶籍謄本、土地買賣契約書
、借用證、支票三紙為證。(二)、李有財係抗告人甲○○之偏名，抗告人使用該名係為
便於瞭解銀行准否貸款及額度，自不能因使用偏名而認抗告人與李敏雄、陳龍山有共
同偽造文書之犯意聯絡。(三)、陳龍山在原審訊問中陳稱﹁李敏雄如何向甲○○說明，
我不知情，甲○○不是金鴻公司人員﹂云云︵見台灣高等法院民國九十年七月三十一
日訊問筆錄︶，又稱﹁我要給甲○○的佣金，我是跟李敏雄講的，沒有直接與甲○○
講﹂等語︵見原審九十年十月二日訊問筆錄︶，足見抗告人沒有所謂同意收受佣金之
事實。(四)、抗告人得知金鴻公司之文件有問題，除向彰化銀行三重埔分行取回文件交
給金鴻公司外，尚付銀行謄本費用新台幣三百元，絕非心虛不敢多問即取回文件。(五)
、證人王寶珠證稱﹁他︵指抗告人︶說報表為何有問題他不知道，他要拿回去問公司
﹂云云︵見原審九十年十一月二十九日訊問筆錄︶，亦足認抗告人與其他共犯無犯意
之聯絡。(六)、陳龍山於本案前，早以偽造之文件向二十多家銀行申貸，未得逞而一再
向各銀行洽詢，致留下多家銀行向財團法人金融聯合中心徵信陳龍山之金融機構資料
，法院未注意該文書內容及意義，此項已存在之書證應屬發現之新證據。(七)、抗告
人私下向華南銀行埔墘分行瞭解，陳龍山曾以金鴻公司資料向該行申貸，該行認資料
有疑問而未承貸，此有抗告人與該行放款部藍先生之錄音及譯文可證。上開確實之新
證據，足認抗告人應受無罪之判決，爰依刑事訴訟法第四百二十條第六款，聲請再審
云云。原裁定則以：刑事訴訟法第四百二十條第一項第六款所謂﹁發現確實之新證據
﹂，係指該證據於事實審法院判決前業已存在，為法院、當事人所不知，不及調查斟
酌，至其後始行發現者而言。抗告人所提出之前開各證據，或係抗告人於事實審判決
前已存在知曉，非於判決確定後始發現者；或與確定判決所認定之事實無直接關連；
或屬於事實審取捨證據與採證認事之適法職權行使，均無法動搖原確定判決認定之事
實，自不合於﹁確實之新證據﹂，因而駁回抗告人再審之聲請。固非無見。
惟查：刑事訴訟法第四百二十條第一項規定，有罪之判決確定後，有左列情形之一者
，為受判決人之利益得聲請再審云者，係謂具有該條所列各款情形之一時，必須於有
罪判決確定後，始得提起再審，並非謂各該款之情形必須成立於判決確定之後；故其
第六款所謂發現確實之新證據，亦並非必須於判決確定後發現者為限︵本院三十二年
抗字第一一三號判例︶。又此所謂發現確實之新證據，係指當時已經存在而發現在後
或審判時未經注意之證據，且能證明原確定判決所認定之事實為錯誤者而言︵本院三
十五年特抗字第二一號判例︶。則抗告人提出之上開各證據，是否屬於當時已經存在
而發現在後或審判時未經注意之證據？仍待研求，原裁定未予斟酌說明，尚嫌理由欠
備。抗告意旨，執以指摘原裁定不當，非無理由，應將原裁定撤銷，由原法院更為適
當之裁定。
據上論結，應依刑事訴訟法第四百十三條前段，裁定如主文。
中      華      民      國    九十二    年      十      月      九      日
                              最高法院刑事第九庭
                                  審判長法官  陳  炳  煌
                                        法官  陳  正  庸
                                        法官  韓  金  秀
                                        法官  吳  信  銘
                                        法官  徐  文  亮
      右正本證明與原本無異
                                              書  記  官
中      華      民      國    九十二    年      十      月     十五     日


司法院資訊處製作；財團法人民間司法改革基金會備份。
